【裁判字號】    96,訴,1137
【裁判日期】    980304
【裁判案由】    業務過失致死
【裁判全文】
臺灣臺南地方法院刑事判決              96年度訴字第1137號
公  訴  人  臺灣臺南地方法院檢察署檢察官
被      告  甲○○
上列被告因業務過失致死案件，經檢察官提起公訴（96年度偵字
第10816號），本院判決如下：
    主  文
本件公訴不受理。
    理  由
一、公訴意旨略以：被告甲○○前與同案被告丁○○（所涉業務
    過失致人於死部分，另案經臺灣高等法院臺南分院以95年度
    上訴字第1373號判決判處有期徒刑6 月確定）共同經營址設
    臺南市○○路1089巷57號之「臺南市私立崇善老人養護中心
    」（下稱崇善養護中心），從事老人安養、照護業務，為從
    事業務之人。緣被害人廖曾瑩美於民國94年3 月21日因肺部
    急性衰竭送醫手術，經治療後於同年4 月21日下午住進崇善
    養護中心，時常仍需以化痰器抽痰。被告當時身為崇善養護
    中心實際負責監督之人，明知依「護理機構設置標準」一般
    護理之家24小時均應有1 位護理人員值班，且每照顧15位老
    人應置護理人員1 人，負責辦理護理業務；另每照護5 位老
    人應置服務人員1 人，負責老人日常照顧服務。詎被告竟疏
    未注意，明知崇善養護中心之看護工即同案被告乙○○（所
    涉業務過失致人於死部分，另案經臺灣高等法院臺南分院以
    95年度上訴字第1373號判決判處有期徒刑8 月確定）未具護
    理人員資格，無護理方面之專長，竟仍放任同案被告乙○○
    獨自1 人於94年6 月3 日夜間值班，嗣於同年月4 日凌晨4
    時35分許，被害人因身體不適，拍手召喚同案被告乙○○上
    前，經詢被害人表示需要抽痰，同案被告乙○○即為被害人
    裝置抽痰機，詎同案被告乙○○疏於注意，未將化痰機裝置
    妥當，即轉往隔床為住院老人更換尿布，待其發現抽痰機無
    聲響時，轉身探視被害人，發現被害人臉色蒼白，叫喚不醒
    ，同案被告乙○○發覺有異後竟僅施以簡易急救，而未將被
    害人送醫救治，被害人嗣因痰液阻塞氣管而不治死亡，因認
    被告涉犯刑法第276 條第2 項之業務過失致死罪罪嫌等語。
二、按「不起訴處分已確定或緩起訴處分期滿未經撤銷者，非有
    左列情形之一，不得對於同一案件再行起訴：一、發現新事
    實或新證據者。二、有第420 條第1 項第1 款、第2 款、第
    4 款或第5 款所定得為再審原因之情形者。」，刑事訴訟法
    第260 條定有明文。次按曾為不起訴處分、撤回起訴或緩刑
    期滿未經撤銷，而違背第260 條之規定再行起訴者，應諭知
    不受理之判決，刑事訴訟法第303 條第4 款亦有明文。另上
    開刑事訴訟法第260 條所謂發見新事實或新證據者，係指於
    不起訴處分前未經發現至其後始行發現者而言，若不起訴處
    分前，已經提出之證據，經檢察官調查斟酌者，即非該條款
    所謂發見之新證據，不得據以再行起訴，最高法院57年台上
    字第1256號判例意旨可資參照。
三、查本件被告所涉上開犯罪事實，業經臺灣臺南地方法院檢察
    署檢察於95年4 月7 日以95年度調偵字第9 號偵查終結，以
    「崇善養護中心區分『大東院區』與『崇善院區』，被告負
    責『大東院區』，對崇善養護中心『崇善院區』既無指揮、
    監督之權，自難認對乙○○執行看護之過失負刑事上之過失
    致死罪責」為由，認被告犯罪嫌疑不足，而為不起訴處分確
    定在案。惟告訴人即被害人之子丙○○就上開犯罪事實，復
    於95年7 月12日向同署檢察官提起告訴，亦經檢察官調查後
    認無新事實、新證據，於96年3 月12日予以簽結，並於96年
    4 月12日函覆告訴人在案。嗣告訴人於96年4 月20日就上開
    犯罪事實再次具狀向同署檢察官聲請調查，經檢察官偵查後
    ，於96年8 月29日就同一事實向本院提起公訴等情，有該署
    94 年 度相字第775 號、94年度偵字第12344 號、95年度調
    偵字第9 號、95年度調偵字第9 號、95年度偵字第2907號、
    95年度他字第3706號、95年度偵字第16140 號、96年度他字
    第1698號、96年度10816 號偵查卷宗及95年度調偵字第9 號
    不起訴處分書各1 件在卷可稽。
四、茲本件被告所涉上開犯罪事實既經檢察官為不起訴處分確定
    ，檢察官復就同一事實向本院再行起訴，惟起訴書並未敘明
    或檢具任何發現新事實或新證據之理由或事證，雖公訴人於
    本院審理中另以同案被告丁○○、乙○○於96年1 月間在本
    院民事庭及臺灣臺南高等法院刑事庭供稱：「甲○○與丁○○均為崇善院區之負責人」等語為新事實、新證據。然查：
    同案被告乙○○於96年1 月3 日在臺灣高等法院臺南分院95
    年度上訴字第1373號過失致死案件審理時證稱：丁○○及甲○○都是崇善安養中心負責人等語；及同案被告丁○○、乙○○於96年1 月31日於本院95年度重訴字第236 號損害賠償
    案件審理中供稱：養護中心是由甲○○與丁○○共同經營等
    語，固有上開審判筆錄及言詞辯論筆錄各1 件在卷可參（見
    96年度他字第1698號卷第4 至6 、77至97頁），惟觀之上開
    同案被告乙○○、丁○○之證詞，均僅證稱被告於案發當時
    係崇善養護中心之負責人，並無被告當時亦有負責指揮、監
    督該養護中心之「崇善院區」，而被告於偵查之初迄至本院
    審理時均未否認其於案發當時係崇善養護中心之負責人，僅
    辯稱：該養護中心區分為「崇善院區」與「大東院區」，伊
    係負責「大東院區」，「崇善院區」係同案被告丁○○負責
    等語。是以，同案被告乙○○、丁○○於本院民事庭、臺灣
    高等法院臺南分院審理中之證詞，既與原不起訴處分書所認
    定之事實相同，既難認有何刑事訴訟法第260 條所稱之新事
    實、新證據可言。且同案被告乙○○於95年1 月10日偵查中
    業已供稱：是甲○○、丁○○雇用我的等語；而同案被告丁○○於同日偵訊時亦陳稱：我們沒有區分誰負責哪一區，六
    月份那時候我是在崇善院區那裡上班等語，此有該訊問筆錄
    1 件在卷可考（見95年度調偵字第9 號卷第6 至8 頁），而
    上開證詞均係存在於95年4 月7 日檢察官為不起訴處分之前
    ，顯見原不起訴處分之檢察官業已依被告及同案被告之上開
    供述，就崇善養護中心是否區分為「崇善院區」、「大東院
    區」，並分由被告、同案被告丁○○各自負責等節予以調查
    斟酌，始以被告對崇善養護中心『崇善院區』既無指揮、監
    督之權，自難認對乙○○執行看護之過失負刑事上之過失致
    死罪責為由，據以對被告為不起訴處分。從而，公訴人既未
    檢具任何發現新事實或新證據之理由或事證供本院調查，且
    亦乏證據證明有刑事訴訟法第420 條第1 項第1 款、第2 款
    、第4 款、第5 款所定得為再審原因之情形，乃再行起訴，
    揆諸前揭說明，本件爰不經言詞辯論，逕為諭知不受理之判
    決。
據上論斷，應依刑事訴訟法第303 條第4 款、第307 條，判決如
主文。
中    華    民    國    98    年    3     月    4     日
            刑事第十一庭  審判長法  官  賴純慧
                                法  官  孫淑玉
                                法  官  蘇碧珠
以上正本證明與原本無異
如不服本判決應於收受本判後10日內向本院提出上訴書狀，並應
敘述具體理由。其未敘述上訴理由者，應於上訴期間屆滿後20日
內向本院補提理由書狀（均須按他造當事人之人數附繕本）「切
勿逕送上級法院」。
                                書記官  許哲萍
中    華    民    國    98    年    3     月    4     日


司法院資訊處製作；財團法人民間司法改革基金會備份。
